【裁判字號】    95,婚,1126
【裁判日期】    951017
【裁判案由】    確認婚姻無效
【裁判全文】
臺灣板橋地方法院民事判決              95年度婚字第1126號
原      告  甲○○
被      告  乙○○
上列當事人間請求確認婚姻關係不成立事件，本院於中華民國95
年10月3 日言詞辯論終結，判決如下：
    主    文
確認原告與被告之婚姻關係不成立。
訴訟費用由被告負擔。
    事實及理由
一、原告主張：兩造於民國82年9 月26日辦理結婚登記，惟並未
    舉行公開之結婚儀式，亦無設宴招待親朋好友，只是由被告
    找來證人填寫結婚證書，向戶政機關辦理結婚登記。兩造之
    婚姻不具備民法第982 條第1 項之法定要件，是兩造結婚自
    屬無效，為此提起本件訴訟。並聲明：請求確認兩造間之婚
    姻關係不存在。
二、被告方面：兩造沒有舉行公開之結婚儀式，也沒有宴客，當
    時經由原告同意，由被告找證人填寫結婚證書辦理結婚登記
    。
三、本院當庭協議簡化整理兩造本件事實上及法律上之爭點如下
    ：
(一)確認原告請求權基礎，如卷附書狀及以前筆錄所特定之型態
    。
(二)就兩造請求權之原因事實所主張之證據方法如卷附物證及所
    聲明之人證。
四、原告主張兩造結婚未舉行公開儀式之事實，已據原告提出戶
    籍謄本2 件為證，並據證人即原告之表兄賴桂松證稱：他們
    沒有辦理結婚公開儀式，也沒有請客，他們是去戶政機關辦
    理結婚登記。而被告對其等結婚未舉行公開儀式亦不爭執。
    是本院綜上事證，自堪信原告主張之事實為真正。
五、按結婚，應有公開儀式及二人以上之證人。民法第982 條第
    1 項定有明文。所謂結婚應有公開之儀式，係指結婚之當事
    人應行定式之禮儀，使不特定人得以共聞共見認識其為結婚
    者而言。結婚不具備民法第982 條第1 項之方式者，其結婚
    無效。民法第988 條第1 款亦定有明文。其次，我國民法雖
    無婚姻不成立之規定，但是，理論上，法律行為必須成立後
    ，才有是否無效之問題，民事訴訟法第568 條第1 項亦規定
    得提起確認婚姻不成立之訴，是以，如未具備公開結婚儀式
    ，即屬無結婚行為，欠缺法律行為之特定成立要件，婚姻根
    本不成立，是以得訴請確認婚姻關係不成立。查兩造結婚未
    舉行任何定式之禮儀，使不特定人得以共聞共見認識其為結
    婚，是兩造顯無結婚行為。又確認婚姻不成立之訴，為民事
    訴訟法第568 條所定，兩造既無結婚行為，惟戶籍登記上仍
    為兩人婚姻之登記，致與事實不符，堪認原告有以確認判決
    除去此不明確法律關係之必要，從而，原告提起本件訴訟為
    有理由，應予准許。
六、訴訟費用負擔之依據：民事訴訟法第78條。
中    華    民    國    95    年    10    月    17    日
                    家事庭  法  官  毛崑山
以上正本證明與原本無異。
如對本判決不服，應於判決送達後20日內向本院提出上訴狀。
中    華    民    國    95    年    10    月    17    日
                            書記官  廖宮仕


司法院資訊處製作；財團法人民間司法改革基金會備份。
